臺灣臺北地方法院刑事判決
111年度簡上字第18號
公  訴  人  臺灣臺北地方檢察署檢察官
上  訴  人  
即  被  告  林澍軒



上列上訴人即被告因傷害案件，不服臺灣臺北地方法院110年度
簡字第2229 號中華民國110 年11月25日第一審判決（聲請簡易
判決處刑案號：臺灣臺北地方檢察署110年度調院偵字第223號）
，提起上訴，本院判決如下：
    主  文
上訴駁回。
    犯罪事實
一、林澍軒、何懷德（業經本院以110年度簡字第2229號判決判
    處拘役20日確定）於民國110年5月11日下午6時6分許，在臺
    北市○○區○○街000○0號前，因停車糾紛，竟基於傷害他人身
    體之犯意，何懷德手持雨傘朝林澍軒身體多處攻擊，林澍軒
    亦以徒手方式還擊，致何懷德受有左側頸部擦挫傷、左側手
    部及手指多處擦傷等傷害，林澍軒則受有左側手肘擦傷、右
    側手部擦傷等傷害。
二、案經何懷德訴由臺北市政府警察局信義分局報告臺灣臺北地
    方檢察署偵查後聲請簡易判決處刑。
　　理    由
壹、證據能力：
一、按被告以外之人於審判外之陳述雖不符刑事訴訟法第159 條
    之1 至之4 等4 條之規定，而經當事人於審判程序同意作為
    證據，法院審酌該言詞陳述或書面陳述作成時之情況，認為
    適當者，亦得為證據；當事人、代理人或辯護人於法院調查
    證據時，知有刑事訴訟法第159 條第1 項不得為證據之情形
    ，而未於言詞辯論終結前聲明異議者，視為有前項之同意，
    同法第159 條之5 定有明文。立法意旨在於傳聞證據未經當
    事人之反對詰問予以核實，原則上先予排除。惟若當事人已
    放棄反對詰問權，於審判程序中表明同意該等傳聞證據可作
    為證據；或於言詞辯論終結前未聲明異議，基於尊重當事人
    對傳聞證據之處分權，及證據資料愈豐富，愈有助於真實發
    見之理念，且強化言詞辯論主義，使訴訟程序得以順暢進行
    ，上開傳聞證據亦均具有證據能力。本案下列所引用之被告
    以外之人於審判外之陳述（包含書面陳述），性質上均屬傳
    聞證據，檢察官、被告林澍軒（下稱被告）於本院準備程序
    、審理表示同意有證據能力（見本院卷第33頁至第34頁、第
    51頁至第52頁），且迄本院言詞辯論終結前，均未主張有刑
    事訴訟法第159 條第1 項不得為證據之情形，本院審酌上開
    證據作成時之情況，認應無違法或不當情事，與本案待證事
    實間復具有相當之關聯性，以之作為證據應屬適當，依刑事
    訴訟法第159 條之5 第2 項之規定，認有證據能力。
二、本件認定事實所引用之非供述證據，並無證據證明係公務員
    違背法定程序所取得，檢察官、被告於本院審判程序中復未
    於言詞辯論終結前表示異議，應認有證據能力。　
貳、實體部分：　　
一、被告之供述及辯解：
　　我主張正當防衛。我與告訴人根本沒有糾紛，是告訴人來攔
    我的車，他先動手，我反擊都是為了防衛自己，而告訴人是
    自己跌倒，我不清楚他怎麼跌倒，他一直有攻擊我的意圖。
    我跟告訴人間有拉扯，告訴人拿著雨傘，我抓著告訴人的雨
    傘，因為告訴人一直要攻擊我，我抱著自己的頭並抓著告訴
    人的武器，但我沒有讓告訴人跌倒的動作。
貳、認定犯罪事實所憑之證據及理由：
一、告訴人何懷德於上揭時、地因停車糾紛，手持雨傘朝被告身
    體多處攻擊，被告以徒手方式反擊，致告訴人何懷德受有左
    側頸部擦挫傷、左側手部及手指多處擦傷等傷害，被告則受
    有左側手肘擦傷、右側手部擦傷等傷害之事實，業據被告於
    警詢、偵查、本院準備程序及審理時所坦認，核與告訴人何
    懷德警詢之指訴情節相符（偵24004 號卷第7 頁至第11頁）
    ，復有臺北醫學大學附設醫院診斷證明書2 份（偵24004號
    卷第25頁、第27頁）、現場監視器畫面翻拍照片4 張（偵24
    004 號卷第19頁至第21頁）在卷可稽，此部分事實，堪以認
    定。
二、被告雖以前詞置辯，然查：
　㈠證人即告訴人何懷德於警詢中證稱：我於110年5月11日下午6
    時許，在台北市○○區○○街00000號與他人發生衝突。我在經
    過吳興郵局時看見一台自小貨車停放在紅線上，我見狀便想
    請車主移車，但車主不離開也不說話，我當下懷疑他蓄意殺
    人，然後車主就下車，因為對方將貨車停放在紅線上有挑釁
    意味，我們雙方都有動手(但我出於正當防衛保護自己），
    我脖子有被他抓傷、左手食指受傷，我認為他是職業殺手，
    他徒手攻擊我，我有反擊，我有用雨傘打他。對方應該是有
    受傷等語。
　㈡經本院當庭勘驗現場監視器光碟檔案「IMG_7594.MOV」。勘
    驗結果如下：該監視器拍攝畫面為莊敬路415 號，畫面時間
    為2021/5/11 ，鏡頭由下往上拍攝。以下時間均以影片播放
    時間為準。
  1.18:06:09
    白色小貨車出現。（被告表示為其所駕駛之小貨車。）
  2.18:06:19
    該白色小貨車閃雙黃燈靠近ATM處方向停車。
  3.18:06:06
    手拿雨傘身著藍色外套之人（下稱甲男）由右往左橫越馬路
　  向郵局ATM 方向前進，站在ATM 前。
  4.18:06:19
    甲男持雨傘敲打白色小貨車副駕駛座窗戶。
  5.18:06:22至18:06:38
    車停下，甲男持續以手拍打窗戶，持雨傘刺副駕駛座窗戶，
    並往後方車走動。車往後退又停下。
  6.18:06:41
    駕駛人著黑色上衣、黑色短褲下車（下稱乙男，當庭經被告
    確認為其本人），甲男從車頭副駕駛座方向往駕駛方向走動
    。
  7.18:06:43
    甲男持雨傘敲打乙男頭部。
  8.18:06:44
    大客車遮住案發現場。
  9.18:06:45
    甲男移動到車後仍揮舞雨傘。
  10.18:06:46
    乙男則右手由後往前揮動並前進。
  11.18:06:48
    離開車後後，見乙男出現鏡頭面向甲男，甲男持雨傘由上往
    下揮打在乙男身上。
  12.18:06:49
    甲乙扭打。
  13.18:06:53
    甲乙進入車後。
  14.18:06:55
    甲男持雨傘揮打乙男，乙男面對甲男倒退出鏡。
  15.18:06:57
    乙男往前走至車後。
  16.18:06:58
    乙男推倒甲男，甲男倒地，甲男站起來與乙男對峙，甲男揮
    動手叫囂。
  17.18:07:02
    甲男將乙男推到後方自小客車，自小客車駕駛下車，甲男站
    在自小貨車後方左邊，乙男站在自小貨車右後方，甲乙報警
    。
  18.18:09:43
    甲男往車後方離開，乙男往後追上。
  19.18:09:47
    甲乙互相拉扯推擠。
  20.18:10:13
    甲乙互相拉扯，乙男不讓甲男離開。
  21.18:10:44
    騎機車員警到場。
　  可認告訴人何懷德與被告2人，確有因為停車糾紛，2人互以
    扭打，而有肢體衝突之情節，應可認定。 
　㈢被告林澍軒雖辯稱：伊屬正當防衛云云。然查：
  1.按對於現在不法之侵害，而出於防衛自己或他人權利之行為
    ，不罰；但防衛行為過當者，得減輕或免除其刑，刑法第23
    條定有明文。是正當防衛之要件，以遇有現在不法之侵害，
    始能成立，如不法侵害已過去，或預料有侵害而不法侵害尚
    未發生，則其加害行為，自無正當防衛可言。而所謂「現在
    不法之侵害」，指侵害之現在性、急迫性、迫切性，即法益
    之侵害已迫在眉睫。從而，已過去或未來之侵害，不具有「
    現在性」，無成立正當防衛之可能（最高法院19年上字第11
    74號判例、96年度台上字第1061號判決意旨參照）。又按正
    當防衛必須對於現在不法之侵害始得為之，侵害業已過去，
    即無正當防衛可言。至彼此互毆，又必以一方初無傷人之行
    為，因排除對方不法之侵害而加以還擊，始得以正當防衛論
    。故侵害已過去後之報復行為，與無從分別何方為不法侵害
    之互毆行為，均不得主張防衛權（最高法院30年上字第1040
    號判例意旨參照）。而互毆係屬多數動作構成單純一罪而互
    為攻擊之傷害行為，縱令一方先行出手，而還擊之一方在客
    觀上苟非單純對於現在不法之侵害為必要排除之反擊行為，
    因其本即有傷害之犯意存在，則對其互為攻擊之還手反擊行
    為，自無主張正當防衛權之餘地（最高法院96年台上字第35
    26號判決意旨參照）。
  ⑵然依上開勘驗結果，本案雖起始於告訴人何懷德持雨傘敲打
    被告頭部，並將傘由上往下揮打在被告身上，之後兩人則互
    相扭打，被告並將告訴人何懷德推倒、倒地，告訴人何懷德
    站起來與被告林澍軒對峙後，2人又互相拉扯互毆之情況下
    ，揆之前揭說明，此種對於過去不法侵害之行為，實無法主
    張防衛權，是被告既非屬現在不法之侵害之情，自核與構成
    要件有間，被告林澍軒所辯，不足採信。
  ㈣綜上所述，本件事證明確，被告傷害犯行，堪以認定，應予
    依法論科。　　
參、論罪科刑：
    被告林澍軒所為，係犯刑法第277條第1項傷害罪。
肆、維持原判決及駁回上訴之理由：
一、原審本於同上見解，以被告林澍軒前開犯行罪證明確，適用
    刑法第277條、第41條第1項前段，刑法施行法第1條之1第1
    項之規定，爰以行為人之責任為基礎，審酌被告及告訴人何
    懷德僅因停車問題而發生糾紛，竟不思以理性、和平方法溝
    通，反而直接訴諸暴力，致被告及告訴人何懷德2人分別受
    有犯罪事實欄所受之傷害，顯見被告及告訴人何懷德2人自
    我情緒管理能力及尊重他人身體法益之法治觀念均有待加強
    ，所為實非可取，酌以被告及告訴人何懷德2人均否認有何
    故意傷害犯行之犯後態度，且雙方迄今未達成和解或賠償對
    方所受之損害，難認被告有認錯悔悟之心，另考量被告大學
    畢業之智識程度（本院簡上卷第53頁）、自陳勉持、月薪3
    萬5,000元，目前仍需扶養父母親之家庭生活經濟狀況（偵
    卷第13頁、本院簡上卷第53頁）暨其等之犯罪之動機、目的
    、手段等一切情狀，量處拘行20日之刑，並諭知易科罰金之
    折算標準。經核其認事用法，尚無違誤，量刑亦屬妥適，應
    予維持。
二、被告提起上訴認其所為符合正當防衛云云，惟本案不符合正
    當防衛要件，業經本院指駁如上，故被告上訴意旨所述，自
    難遽予採納，被告提起上訴，仍執前詞，否認犯行，業經本
    院指駁如前，其上訴為無理由，應予駁回。
伍、法律之適用：
　　據上論斷，應依刑事訴訟法第455條之1第1項、第3項、第36
    8條，判決如主文。
本案由檢察官劉仕國聲請簡易判決處刑，檢察官鄭雅方到庭執行
職務。
中　　華　　民　　國　　111 　年　　4 　　月　　15　　日
 　　　　　　　　 刑事第十三庭  審判長法　官  鍾雅蘭 
                                      法　官　涂光慧
　　　　　　　　　　　　　　　        法　官　劉庭維　
上正本證明與原本無異。
不得上訴。
                                      書記官  陳乃瑄
中　　華　　民　　國　　111 　年　　4 　　月　　15　　日
附錄本案所犯法條全文：
中華民國刑法第277條
傷害人之身體或健康者，處 5 年以下有期徒刑、拘役或 50 萬
元以下罰金。
犯前項之罪，因而致人於死者，處無期徒刑或 7 年以上有期徒
刑；致重傷者，處 3 年以上 10 年以下有期徒刑。